臺灣高雄地方法院刑事判決　　　　　　94年度交簡上字第96號
上　訴　人　臺灣高雄地方法院檢察署檢察官
被　　　告　乙○○
上列上訴人因被告過失傷害案件，不服本院交通法庭94年度交簡
字第874 號中華民國94年3 月28日第一審簡易判決（聲請簡易判
決處刑案號：94年度偵字第2950號），提起上訴，本院管轄之第
二審合議庭判決如下：
    主  文
原判決撤銷。
乙○○因過失傷害人，處拘役貳拾日，如易科罰金，以參佰元折
算壹日。
    事  實
一、乙○○於民國92年11月15日21時10分許，在高雄市○○區○○路120 號前，自其停放於該處之車牌號碼YT－6336號自用
    小客車左後車門進入該自用小客車車內，拿取奶瓶時，本應
    注意停車向外開啟車門時，應注意車輛，並讓其先行，而依
    當時天侯晴，夜間有照明，道路係柏油路面，乾燥無缺陷，
    亦無障礙物，視距良好，且依其智識、能力亦無不能注意之
    情事，竟疏未注意車輛，並讓其先行，即貿然向外開啟上開
    自用小客車之左後車門進入車內，且於進入車內後，並未即
    時關閉車門，適有丙○○騎乘車牌號碼YAJ －829 號重型機
    車，沿高雄市○○區○○路，由北往南方向行駛，行經上開
    處所，因發現乙○○開啟上開自用小客車之左後車門，閃避
    不及而緊急煞車，致機車失控而滑行倒地，受有右側遠端橈
    骨骨折、右側近端脛骨骨折之傷害。乙○○於肇事後，在未
    有偵查犯罪職務之機關或公務員發覺其為犯罪人前，即主動
    向前往現場處理，尚不知肇事者為何人之高雄市政府警察局
    交通大隊第二分隊員警丁○○供承肇事犯罪，自首並接受裁
    判。
二、案經丙○○訴請臺灣高雄地方法院檢察署檢察官偵查後，聲
    請簡易判決處刑。
    理  由
一、訊據被告乙○○對於上揭時地，因開啟前揭自用小客車左後
    車門之過失，致告訴人丙○○受有傷害等情供認不諱，惟矢
    口否認有前述犯行，辯稱：本件車禍事故之主因係告訴人煞
    車失控云云。經查：
    (一)本件被告對於上揭時地，因開啟前開自用小客車左後車門
      之過失，致告訴人受有上開傷害之事實，業據被告於本院
      審判中供認不諱（參見本院94年8 月1 日審判筆錄第14頁
      ），核與告訴人於警詢、檢察事務官調查中及本院審判時
      指訴之情節相符【參見臺灣高雄地方法院檢察署94年度偵
      字第2950號案卷（下稱偵查卷卷B）第9頁至12頁、同署93
      年度發查字第2253號案卷（下稱偵查卷卷A）第3頁】，並
      有道路交通事故現場圖、道路交通事故調查報告表(一)、(二)
      、高雄市政府警察局交通大隊交通事故談話紀錄表影本各
      1 份、現場照片6 幀在卷可佐（參見偵查卷卷B 第14頁至
      第19頁、第21頁至第23頁）。參以被告於上揭時地開啟上
      開自用小客車左後車門時，若能確實注意車輛，並讓其先
      行，自可於確認並無可能行經之來車後，再開啟車門，且
      於開啟車門時，儘速關閉，而避免本件車禍事故之發生，
      是被告於上揭時地，應有停車向外開啟車門時，疏未注意
      車輛，並讓其先行等情甚明。
    (二)按停車向外開啟車門時，應注意行人、車輛，並讓其先行
      ，道路交通安全規則第112 條第1 項第15款定有明文。被
      告於本件車禍事故發生時，雖未考領普通小型車之駕駛執
      照，業經本院當庭勘驗被告之普通小型車駕駛執照之發照
      日期為93年3 月5 日屬實，此仍應為被告所應注意並能注
      意之義務，而肇事當時天侯晴，夜間有照明，道路係柏油
      路面、乾燥無缺陷，亦無任何障礙物，視距良好，復有道
      路交通事故調查報告表(一)在卷足據（參見偵查卷卷B 第15
      頁），依被告之智識、能力等情，亦無不能注意之情事。
      竟於上揭時日停車向外開啟車門時，疏未注意車輛，並讓
      其先行，致告訴人騎乘前揭機車因閃避不及而緊急煞車，
      致機車失控而滑行倒地，肇致本件車禍事故，被告就本件
      車禍事故之發生，顯有過失。本件交通事故之肇事因素，
      經案外人蘇佳靜囑託高雄市政府交通局車輛行車事故鑑定
      委員會鑑定結果，亦認被告開啟車門時未注意確無來車而
      肇事，有悖道路交通安全規則第112 條第1 項第15款規定
      ，應為肇事原因，亦同此認定。
    (三)至公訴人雖認被告對於本件車禍事故之發生，尚有疏未注
      意汽車臨時停車時，交岔路口10公尺內不得臨時停車，汽
      車停車時，禁止臨時停車處所不得停車，而違規停車之過
      失。然查，汽車臨時停車時，交岔路口10公尺內不得臨時
      停車，禁止臨時停車處所不得停車，道路交通安全規則第
      111 條第1 項第1 款、第112 條第1 項第1 款分別定有明
      文。本件車禍事故發生之地點，係於交岔路口內，有道路
      交通事故現場圖影本1 份在卷可按（參見偵查卷第14頁）
      ，可知本件車禍事故發生之地點乃在禁止臨時停車處所。
      而被告於上揭時日，駕駛前揭自用小客車，將其所駕駛之
      上開自用小客車，停放於前開禁止臨時停車處所等情，迭
      據被告於警詢、偵查中及本院準備程序中供認不諱（參見
      偵查卷卷B 第6 頁、第31頁、本院94年6 月8 日準備程序
      筆錄第2 頁、第3 頁），雖足認被告確有違反道路交通安
      全規則第112 條第1 項第1 款所定「汽車停車時，禁止臨
      時停車處所不得停車」之規定等情。惟按，刑法上過失犯
      罪之成立，須危害結果之發生與行為人之過失行為在客觀
      上有相當因果關係，所謂相當因果關係，係指依經驗法則
      ，綜合行為當時所存在之一切事實，為客觀之事後審查，
      認為在一般情形下，有此環境、有此行為之同一條件，均
      可發生同一之結果者，則該條件即為發生結果之相當條件
      ，行為與結果即有相當之因果關係。反之，若在一般情形
      下，有此同一條件存在，而依客觀之審查，認為不必皆發
      生此結果者，則該條件與結果不相當，不過為偶然之事實
      而已，其行為與結果間即無相當因果關係（最高法院76年
      臺上字第192 號判例）。經查，本件車禍事故發生後，告
      訴人騎乘之前揭機車倒於上開自用小客車左前方2.5 公尺
      處，頭北偏東、尾南偏西，距西側路邊前輪4.3 公尺、後
      輪3.9 公尺，其前方留有8.7 公尺滑地痕，滑地痕起點距
      西側路邊3.8 公尺，有卷附道路交通事故現場圖影本1 份
      在卷可按，再觀諸現場照片2 幀所攝前述滑地痕與該自用
      小客車之位置（參見偵查卷卷B第21 頁），可知以告訴人
      於上揭時地，騎乘前揭機車行進之路線，前揭自用小客車
      縱令停放於該處，若未開啟左後車門，仍不致妨礙告訴人
      之通行，告訴人亦無因閃避不及而緊急煞車之必要，自無
      因緊急煞車，致機車失控而滑行倒地之可能，是被告雖於
      禁止臨時停車之處所停車，而違反上開道路交通安全規則
      ，然前揭道路交通安全規則之違反，應與本件車禍事故之
      發生，並無相當因果關係。公訴人認被告另有疏未注意禁
      止臨時停車處所不得停車之過失，尚有未洽。至被告於本
      院審判中雖改稱：當日並非伊駕駛上開自用小客車云云，
      惟核與其於本院準備程序中之供述，顯有矛盾，尚無足取
      。
    (四)另被告雖辯稱：本件車禍事故之主因係告訴人煞車失控云
      云。惟查，被告於上揭時地開啟上開自用小客車左後車門
      時，若能確實注意車輛，並讓其先行，告訴人自無煞車之
      必要，亦可避免本件車禍事故之發生。況且，過失傷害罪
      規範之目的，在處罰行為人因個人之過失而致他人受有傷
      害之行為，祇以行為人之有過失為致傷害之一原因為已足
      （院字第631 號解釋意旨參照）。故本件告訴人對於本件
      車禍事故之發生，縱有過失，仍不能解免被告應負之過失
      責任。被告上開辯解，自無足取。
    (五)此外，告訴人因本件車禍事故，受有右側遠端橈骨骨折、
      右側近端脛骨骨折之傷害，有高雄榮民總醫院診斷證明書
      影本1 份在卷可按（參見偵查卷卷B 第32頁）。被告之過
      失犯行與告訴人之傷害間，顯有相當因果關係。
    (六)綜上所陳，被告上開所辯，無非事後卸責之詞，不足採信
      。本件事證已臻明確，被告過失傷害之犯行，應堪認定。
三、核被告乙○○所為，係犯刑法第284 條第1 項前段之過失傷
    害罪。又被告於上開車禍事故發生時，雖未考領駕駛執照，
    有如前述，惟因道路交通管理處罰條例第86條係規定「汽車
    駕駛人，無駕駛執照駕車、酒醉駕車、吸食毒品或迷幻藥駕
    車、行駛人行道或行經行人穿越道不依規定讓行人優先通行
    ，因而致人受傷或死亡，依法應負刑事責任者，加重其刑至
    2 分之1 」，而本件車禍事故之發生，乃被告於停放車輛完
    畢後，因至車輛上拿取物品，對外開啟車門時，未注意車輛
    ，並讓其先行所致，而非於駕車之際發生，應無依上開規定
    加重其刑之必要，附此敘明。被告於肇事後，在未有偵查犯
    罪職務之機關或公務員發覺其為犯罪人前，即主動向前往現
    場處理本件車禍事故，尚不知肇事者為何人之高雄市政府警
    察局交通大隊第二分隊員警丁○○供承肇事犯罪，業據證人
    即高雄市政府警察局交通大隊第二分隊員警丁○○於本院審
    判中結證屬實（參見本院94年8 月1 日審判筆錄），乃對於
    未經發覺之犯罪自首而接受裁判，應依刑法第62條前段之規
    定，減輕其刑。另本件被告乃受有右側遠端橈骨骨折、右側
    近端脛骨骨折之傷害，已如前述，聲請簡易判決處刑書僅記
    載右腿脛骨粉碎性骨折，容有未洽，應予更正。原審以被告
    犯行明確，予以論罪科刑，固非無見，惟查：(一)被告於案發
    當時，業已向前往現場處理本件車禍事故之高雄市政府警察
    局交通大隊第二分隊員警丁○○自首，已如前述，原審疏未
    論及，未依刑法第62條前段減輕其刑，於法尚有未合。(二)被
    告雖有違反禁止臨時停車處所不得停車之規定，惟前揭道路
    交通安全規則之違反，應與本件車禍事故之發生，並無相當
    因果關係。原審認被告尚有疏未注意禁止臨時停車處所不得
    停車之過失，亦有未洽。檢察官上訴指摘原審判決量刑過輕
    ，指摘原判決不當，雖無理由，惟原判決既有前述可議之處
    ，自應由本院予以撤銷改判。爰審酌被告前未曾受有期徒刑
    以上刑之宣告，有臺灣高等法院被告前案紀錄表1 份在卷可
    憑，素行尚佳，徒因一時疏失，致告訴人受有上開傷害，告
    訴人所受傷害之輕重，迄今仍未針對本件車禍事故所生之民
    事損害賠償責任，與告訴人達成和解，且犯罪後仍未坦承全
    部犯行，態度尚非良好等一切情狀，量處如主文第2 項所示
    之刑，並諭知易科罰金之折算標準。
據上論斷，應依刑事訴訟法第455 條之1 第3 項、第369 條第1
項前段、第364 條、第299 條第1 項前段，刑法第284 條第1 項
前段、第62條前段、第41條第1 項，罰金罰鍰提高標準條例第1
條前段、第2 條，判決如主文。
本案經檢察官甲○○到庭執行職務。
中　　華　　民　　國　　94　　年　　8 　　月　　15　　日
                      交通法庭  審判長法  官  張維君
                                      法  官  劉惠娟
                                      法  官  伍逸康
以上正本證明與原本無異。
不得上訴。
中　　華　　民　　國　　94　　年　　8 　　月　　19　　日
                                      書記官  蘇  豫
附錄本判決論罪科刑法條全文：
刑法第284 條第1 項前段。
因過失傷害人者，處6 月以下有期徒刑、拘役或500 元以下罰金
。致重傷者，處1 年以下有期徒刑、拘役或500 元下罰金。
